【裁判字號】    92,訴,1913
【裁判日期】    920813
【裁判案由】    撤銷詐害行為等
【裁判全文】
臺灣臺中地方法院民事裁定  九十二年訴字第一九一三號
    原      告  乙○○
    訴訟代理人  郭蕙蘭律師
    被      告  甲○○
    訴訟代理人  尢榮福律師
    被      告  丙○○        .
右當事人間撤銷詐害行為等事件，本院裁定如左：
    主      文
本件移送臺灣苗栗地方法院。
    理      由
一、按訴訟，由被告住所地之法院管轄，被告住所地之法院不能行使職權者，由其居
    所地之法院管轄，為民事訴訟法第一條第一項所明定；復按訴訟之全部或一部，
    法院認為無管轄權者，依原告聲請或依職權以裁定移送其管轄法院，同法第二十
    八條第一項亦定有明文。
二、本件原告起訴主張伊前於民國九十年間曾向被告甲○○共借貸新台幣（下同）一
    百八十萬元，嗣因無法於短期內償還該借款，乃與被告甲○○約定其於九十年一
    月間先將「寵愛內衣專門店」（嗣更名為文采內衣專門店）之負責人登記名義暫
    時移轉予被告甲○○名下，伊至遲於九十三年七月十日前清償全部借款，斯時被
    告甲○○即應返還登記予伊，其間伊只得留存「文采內衣專門」店每月百分之三
    十之盈餘，餘百分之七十則由被告甲○○收取，以供抵償上開債務。嗣至九十一
    年七月十日，因伊仍無力還債，乃由被告甲○○書立同意書，將前開約定事項載
    明，以昭雙方信守。惟被告甲○○嗣於九十一年八月十六日竟片面撤銷上揭協議
    ，並於同年月二十七日與其兄嫂即另一被告丙○○通謀製作偽契，將「文采內衣
    專門店」之登記名義人虛偽登記於被告丙○○名下，更未再依約履行將每月百分
    之三十之盈餘約四萬五千元交予伊等情，因依前開同意書之約定、民法第八十七
    條第一項及第二百四十四條第一、二、四項等規定，暨債務不履行損害賠償請求
    權及侵權行為法則，求為命：（一）被告甲○○應給付三十六萬元及加給法定遲
    延利息；（二）被告於九十一年八月二十七日為申辦「文采內衣專門店」商業移
    轉登記所為之轉讓協議應予撤銷；（三）被告應共同將「文采內衣專門店」之登
    記名義回復登記予被告甲○○；（四）被告甲○○應於原告提出八十五萬五千元
    之同時，將「文采內衣專門店」之經營權（包括店內鑰匙、店內所有物品及存貨
    、簿冊或電磁紀錄資料）交付原告，並將「文采內衣專門店」之登記名義移轉登
    記予原告之判決。惟被告甲○○抗辯其住所地係在苗栗市，不在本院轄區，且本
    件紛爭所涉之營業讓渡契約並未有債務履行地之約定，故本事件應由臺灣苗栗地
    方法院管轄等語。經查，據原告所具之起訴狀觀之，其上固記載被告甲○○係住
    居於「台中市○○路二九九號」，而被告丙○○則住居於「彰化市○○里○○路
    三三四號」，然本件被告甲○○實係居住於「苗栗市福麗里鳳形一之八號」，上
    址公益路處所僅係被告甲○○之上班處所等情，業據被告甲○○之訴訟代理人陳
    明，是原告謂被告甲○○之住所係在該址公益路處所，即難遽採。原告訴訟代理
    人雖爭執主張本件訴訟起訴時，被告甲○○即居住於本院轄區云云，然未舉證以
    實其說，自難憑信；嗣原告雖又主張被告甲○○在台中上班，卻居住在苗栗，與
    一般常理不合等情，惟苗票距離台中約莫一小時之車程，路途並非遙遠，則被告
    甲○○即使因上班地點係在台中之故，而須每日往返苗栗台中，亦難認有何悖於
    常情之處，是原告所稱，尚屬臆測之詞，並非可採。準此而觀，本件被告甲○○
    既居住於苗栗市，而被告丙○○則居住於彰化市，是臺灣苗栗地方法院及臺灣彰
    化地方法院就本事件俱有管轄權（參看民事訴訟法第二十一條），原告謂本院就
    本事件有管轄權，尚屬率論；再參酌原告表明其訴之聲明第一項及第三項之請求
    ，係分別本於契約關係及債務不履行之損害賠償請求權為其法律上之依據，而經
    本院通觀原告與被告甲○○所訂立之前揭同意書全文，復未有約定該契約之債務
    履行地係在本院轄區之明文，是被告甲○○抗辯本院就本件訴訟並無管轄權，尚
    屬有據，可堪憑採。從而，原告向無管轄權之本院起訴，顯係違誤，本院爰斟酌
    被告甲○○已聲請將本件移送於有管轄權之臺灣苗栗地方法院及「以原就被」之
    原則，依首開規定，將本件移送於管轄之台灣苗栗地方法院。
三、依首開法條裁定如主文。
中      華      民      國    九十二    年      八      月     十三     日
                                    臺灣臺中地方法院民事第一庭
~B法      官  吳美蒼
右為正本係照原本作成
如對本裁定抗告須於裁定送達後十日內向本院提出抗告狀
中      華      民      國    九十二    年      八      月     十三     日
~B法院書記官


司法院資訊處製作；財團法人民間司法改革基金會備份。
